【裁判字號】    98,交抗,2071
【裁判日期】    980827
【裁判案由】    違反道路交通管理處罰條例
【裁判全文】
臺灣高等法院交通事件裁定            98年度交抗字第2071號
抗  告  人
即受處分人  甲○○
上列抗告人因違反道路交通管理處罰條例案件，不服臺灣桃園地
方法院，中華民國98年7月20日所為裁定（98年度交聲字第1449號
），提起抗告，本院裁定如下：
    主  文
抗告駁回。
    理  由
一、原處分意旨略以：異議人即受處分人甲○○（下稱異議人）
    於民國98年4月8日19時14分許，駕駛車牌號碼0738-MN號自
    小客車，在新豐鄉台61線南下62公里處，行經有燈光號誌管
    制之交岔路口加速駛過闖紅燈，為新竹縣政府警察局竹北分
    局後湖派出所員警立即攔查，並打開警示燈隨後追趕，且鳴
    笛示意停車，惟異議人不予理會仍向前行駛，至數公里後才
    順利將其攔下告知違規事實，以竹縣警交字第E00000000號
    違規通知單告發。原處分機關認異議人違反道路交通管理處
    罰條例第53條第1項、第63條第1項第3款之規定，裁處異議
    人罰鍰新臺幣（下同）2,700元，並記違規點數3點。
二、聲明異議意旨則以：伊並未闖紅燈。98年4月8日19時14分伊
    行駛福特自小客車車號0738-MN於新竹縣新豐鄉台61線南下
    路段，忽有警車在後鳴笛示意停車，伊隨即停車接受攔查。
    員警陳述伊聽見笛聲不予理會，仍向前行駛追至數公里才順
    利攔下，並非事實，應調閱當時路口監視器證明伊清白。為
    此聲明異議，請求撤銷原處分云云。
三、抗告意旨略以：原審於無任何憑證下僅因警員說應該不可能
    看錯而判定抗告人闖紅燈，本人無法甘服。警員說看到闖紅
    燈時並沒有看見車號，當時確有類似車款超越而過，為肯定
    不是誤認，本人希望一個公平的裁決，不能因為證人是警察
    就有所偏袒，故請法院調查清楚。
四、原裁定意旨略以：本件異議人確有上開闖紅燈之違規行為，
    業如前述，原處分機關依道路交通管理處罰條例第53條第1項
    之規定，裁處異議人2,700元，並依同條例第63條第1項第3款
    之規定予以記違規點數3點，核無違誤，本件異議為無理由，
    應予駁回。
五、按汽車駕駛人，行經有燈光號誌管制之交岔路口闖紅燈者，
    處新臺幣1,800元以上5,400元以下罰鍰。又違反前開規定者
    ，除依原條款處罰鍰外，應依同條例第63 條第1項第3款之規
    定，予以記違規點數3點。經查：
    (一)本件抗告人於上揭時間，因駕駛車牌號碼為0738-MN號自用
      小客車，行經新竹縣新豐鄉台61線南下62公里處，為員警
      以闖紅燈違規為由經攔停舉發之事實，有新竹縣政府警察
      局98年4月8日竹縣警交字第F00000000號舉發通知單及交通
      部公路總局新竹區監理所中壢監理所於98年7月20日壢監裁
      字第裁50-E00000000號所為之裁決書各1紙存卷可稽。上揭
      違規事實，業據證人即舉發本件違規行為之員警乙○○於
      原審訊問時結證稱：「當時我晚上服18到20時的待命勤務
      ，到轄區裡面去查贓，行經台61線62公里處，看到南下車
      道當事人（指抗告人）闖紅燈，當下就開啟警示燈，因為
      我當時是北上車道，所以我要迴轉，因為對方車速有點快
      ，派出所的巡邏車有點老舊，所以追趕不及，所以大概在
      63公里處將對方攔下來，在追趕過程中有鳴按警笛，我將
      當事人攔下來的時候告知他他在南下62公里處闖紅燈，對
      方辯稱沒有，而且跟我說為什麼我在63公里的地方才將他
      攔下，我跟他說因為當時62公里處的交通號誌是紅綠燈，
      不是閃紅燈，而且當時天色有點暗，已經接近晚上，附近
      路燈不多，所以我看到他是闖紅燈，應該不可能看錯。沒
      有照相的原因是因為不是定點的，我是一看到他闖紅燈我
      就立即迴轉」、「當時車道中間有一個像分隔島的東西，
      但是沒有任何突起物，是草皮，所以可以很清楚的看到對
      向車道。當時異議人前面的兩台車是在由綠燈快要變成紅
      燈的時候過去的，而異議人是在變成紅燈的時候闖過去，
      所以我才把他攔下來」等語明確（見原審98年7月17日訊問
      筆錄第2、4頁）。
    (二)按交通警察製單舉發違反道路交通管理處罰條例所列之違
      規行為，係公務員基於職務上之權力，依法所為之公法上
      行為，基於公務員為公法上行為具有公信力之原則，該行
      政行為當可被推定為真正，其據以依法處分之事實認定原
      則上亦應被推定為正確無誤。而本此公信原則，立法者更
      於道路交通管理處罰條例第92條第4項為授權之規定，授權
      交通部、內政部制定違反道路交通管理事件統一裁罰基準
      及處理細則，俾使執勤員警得當機處分以達維護交通秩序
      、安全之行政目的。更何況，交通違規行為通常於瞬間發
      生並結束，若要求執勤員警所有的舉發行政行為均需預留
      照相、錄音、錄影或其他科學證據以證其實，則國家維護
      交通秩序、安全之行政措施勢必窒礙難行，故刑事訴訟法
      就犯罪證據有關之規定中，與屬行政秩序罰之交通違規裁
      罰本質不合之部分，於道路交通案件處理程序內，自不在
      準用之列。此外，各種交通違規行為，各有其不同之執行
      方法，就超速、酒醉駕車而言，非輔以科學工具，固難僅
      憑執勤者之五官知覺判斷之，然就駕駛者及前座乘客未繫
      安全帶、闖紅燈、違規行駛路肩而言，單憑執勤者之目擊
      即可確定，並非件件違規行為均須以照像或錄影舉發，始
      可認定。從而，抗告人既未就舉發員警之舉發有誤提出相
      關證據以供調查，本院經查亦無任何證據足資證明舉發員
      警有捏造事實違法取締之情事，則舉發員警本其維護交通
      秩序、安全職責所為之本件舉發，自應受到合法、正確之
      推定，抗告人空言辯稱「伊並未闖紅燈，不能因為警員說
      應該不可能看錯而判定伊闖紅燈」云云，諉無足取。原裁
      定認事用法並無違誤，抗告人猶執前詞指摘原裁定不當，
      核無理由，應予駁回。
三、據上論結，應依道路交通案件處理辦法第26條，刑事訴訟法
    第412條，裁定如主文。
中    華    民    國    98    年    8     月    27    日
                  刑事第十庭審判長法  官  楊炳禎
                                  法  官  陳春秋
                                  法  官  李春地
以上正本證明與原本無異。
不得再抗告。
                                  書記官  阮桂芳
中    華    民    國    98    年    8     月    27    日


司法院資訊處製作；財團法人民間司法改革基金會備份。
